臺灣臺中地方法院民事裁定
110年度補字第2032號
原      告  姚億宏  



被      告  李睿洋  
上列當事人間請求確認抵押債權不存在等事件，本院裁定如下：
    主  文
本件訴訟標的價額核定為新臺幣371萬0,709元。
原告應於本裁定送達後5日內，補繳第一審裁判費新臺幣3萬7,82
8元，逾期未繳，即駁回其訴。
    理  由
一、按訴訟標的之價額，由法院核定；核定訴訟標的之價額，以
    起訴時之交易價額為準；無交易價額者，以原告就訴訟標的
    所有之利益為準。以一訴主張數項標的者，其價額合併計算
    之。但所主張之數項標的互相競合或應為選擇者，其訴訟標
    的價額，應依其中價額最高者定之。因債權之擔保涉訟，以
    所擔保之債權額為準；如供擔保之物其價額少於債權額時，
    以該物之價額為準，民事訴訟法第77條之1第1項、第2項、
    第77條之2第1項、第77條之6分別定有明文。而原告請求塗
    銷不動產預告登記，涉及預告登記請求權人之所有權移轉登
    記請求權存在與否，原告就該訴訟標的所有之利益，即相當
    於不動產之交易價額（最高法院106年度台抗字第47號裁定
    意旨參照）。又倘原告主張之數項標的雖不相同，惟自經濟
    上觀之，其訴訟目的一致，不超出終局標的範圍，依上揭規
    定，訴訟標的價額應以其中價額最高者定之（最高法院107
    年度台抗字第917號裁定意旨參照）。
二、經查，原告起訴請求確認如附表所示之土地及建物（下合稱
    系爭房地），於民國110年7月13日以臺中市太平地政事務所
    110年平興登字第004640號收件設定之普通抵押權（下稱系
    爭抵押權）及其擔保債權新臺幣（下同）400萬元（下稱系
    爭債權）不存在；被告應將系爭抵押權登記予以塗銷；被告
    應將系爭房地於110年7月12日以臺中市太平地政事務所110
    年平興登字第004650號收件設定之預告登記（下稱系爭預告
    登記）予以塗銷；被告應給付原告140萬元，及自起訴狀繕
    本送達翌日起至清償日止，按週年利率5％計算之利息。揆諸
    前揭說明，原告請求確認系爭抵押權及系爭債權不存在，並
    請求被告塗銷系爭抵押權登記及系爭預告登記，訴訟標的雖
    不相同，惟自經濟上觀之，其訴訟目的一致，均係為了回復
    系爭房地所有權之圓滿狀態，而未超出終局標的範圍，故訴
    訟標的價額應以其中價額最高者定之。又原告請求確認系爭
    抵押權及系爭債權不存在，並請求被告塗銷系爭抵押權登記
    ，係因債權之擔保涉訟，故訴訟標的價額之核定，除供擔保
    物之價額少於債權額外，應以所擔保之債權額為準。至原告
    請求塗銷系爭預告登記，訴訟標的價額即相當於不動產之交
    易價額。而系爭債權為400萬元，然系爭房地起訴時因無實
    際交易價格供本院判斷，爰參以如附表所示之土地於110年1
    1月9日原告起訴時之公告土地現值，及如附表所示之建物之
    最新課稅現值，認定系爭房地之價額為231萬0,709元（計算
    式詳如附表），故系爭債權額已超過擔保物之價額，應以供
    擔保物之價額為準，另請求塗銷系爭預告登記部分，其價額
    亦係以系爭房地之價額為準，故訴訟標的價額均相同
　　。又原告請求被告給付140萬元部分，訴訟目的與前開請求
    並未一致，其價額應合併計算。是本件訴訟標的價額應核定
    為371萬0,709元，應徵第一審裁判費3萬7,828元，茲依民事
    訴訟法第249條第1項但書規定，限原告於本裁定送達後5日
    內補繳，逾期未繳，即駁回其訴。
三、依民事訴訟法第249條第1項但書規定，裁定如主文。
中　　華　　民　　國　　110 　年　　12　　月　　24　　日
                  民事第四庭  法  官  董庭誌
正本係照原本作成。
如對本裁定關於訴訟標的價額核定部分不服，應於送達後10日內
向本院提出抗告狀（須附繕本），並繳納新臺幣1,000元。其餘
部分，不得抗告。
中　　華　　民　　國　　110 　年　　12　　月　　24　　日
                              書記官  盧弈捷　　
附表：
編號 土地地號 價額計算式 （元以下四捨五入） 1 臺中市○○區○○段000地號土地（面積3780.60平方公尺，權利範圍20000分之104） 173萬2,598元（公告土地現值8萬8,132元×3780.60平方公尺×權利範圍20000分之104＝173萬2,598元） 2 臺中市○○區○○段00000地號土地（面積6.03平方公尺，權利範圍20000分之104） 3,951元（公告土地現值12萬6,000元×6.03平方公尺×權利範圍20000分之104＝3,951元） 編號 建物建號及門牌號碼 價額計算式 （元以下四捨五入） 1 臺中市○○區○○段0000○號即門牌號碼臺中市○○區○○路0段000○00號3樓之2建物（面積114.54平方公尺，權利範圍1分之1，含共同使用部分：同段1762建號，面積2109.97平方公尺，權利範圍：10000分之39） 52萬3,300元 2 臺中市○○區○○段0000○號即門牌號碼臺中市○○區○○路000號地下2層之1建物（面積2598.81平方公尺，權利範圍7326分之40） 4萬0,058元（課稅現值733萬6,700元×權利範圍7326分之40＝4萬0,058元）  3 臺中市○○區○○段0000○號即門牌號碼臺中市○○區○○路000號地下1層之3建物（面積662.88平方公尺，權利範圍402分之2） 1萬0,802元（課稅現值217萬1,200元×權利範圍402分之2＝1萬0,802元）    合計（上開5項相加）   231萬0,709元